【裁判字號】    90,交聲,85
【裁判日期】    900305
【裁判案由】    違反道路交通管理處罰條例聲明異議
【裁判全文】
臺灣臺北地方法院交通事件裁定                        九十年度交聲字第八五號
    異議人即
    受處分人  甲○○
右列受處分人因違反道路交通管理處罰條例案件，對於台北市交通事件裁決所中華民
國八十九年十一月二十八日所為之處分 (原處分案號：北市裁三字第裁二二－Ｚ00
000000號、北市裁三字第裁二二－Ｚ00000000號），聲明異議，本院
裁定如左：
    主      文
異議駁回。
    理      由
一、按設於交通特別繁雜而同向具有多車道之橋樑、隧道、彎道、坡道、接近交岔路
    口或其他認為有必要之路段，以雙白實線標示之標線為禁止變換車道線，用以禁
    止行車變換車道，道路交通標誌標線號誌設置規則第一百六十七條第一項、第二
    項定有明文，而汽車行駛高速公路，其車道之使用，除因交通事故及道路施工依
    臨時或可移動標誌指示或公路警察指揮外，應依設置之交通標誌、標線或號誌之
    規定，高速公路交通管制規則第八條第一項有明文，又汽車行駛高速公路不得有
    不服從公路警察或依法執行交通稽查任務人員之指揮或稽查取締而逃逸之行為，
    高速公路交通管制規則第九條第一項第十二款亦定有明文，另汽車行駛於高速公
    路，而不遵管制之規定者，處汽車駕駛人新台幣（以下同）三千元以上六千元以
    下罰鍰，道路交通管理處罰條例（民國九十年一月十七日總統修正公布前之舊法
    ，新法雖經總統修正公布，惟其施行日期依同條例第九十三條規定須由行政院以
    命令定之，而行政院尚未以命令公布新法之施行日期，故以下所述及之本條例均
    係現在仍有效之修正生效前之舊法，先予敘明）第三十三條第一項定有明文，而
    汽車駕駛人駕駛汽車違反道路交通管理處罰條例第三十三條規定者，除應依該條
    所規定之罰鍰處罰外，並予記違規點數一點，道路交通管理處罰條例第六十三條
    第一項第一款亦定有明文，易言之，汽車駕駛人在高速公路駕駛汽車，如在劃設
    有雙白實線表示禁止變換車道之隧道內變換車道，而為警察稽查取締時，不服從
    警察之稽查取締而逕自逃逸者，因其係先後違反前揭高速公路交通管制規則第八
    條第一項前段、第九條第一項第十二款規定，而先後該當於道路交通管理處罰條
    例第三十三條第一項規定之構成要件二次，主管機關可依道路交通管理處罰條例
    第三十三條第一項規定對行為人為二次之處罰（罰鍰金額分別計算），且依同條
    例第六十三條第一項第一款規定併予記違規點數二點。
二、本件受處分人即異議人甲○○於民國八十九年八月二十七日下午一時四十分許，
    駕駛車號ＥＬ－八二二一號自用小客車，沿國道三號道路即北部第二高速公路南
    下行駛，途經南下十九公里之福德隧道內劃設有雙白實線表示禁止變換車道路段
    由中線車道變換車道至內線車道，而適為當時駕駛警車在該處巡邏之內政部警政
    署國道公路警察局第六警察隊（以下稱國道六隊）木柵分隊員警吳俊義、林伸鑫
    發現，因於隧道內不宜當場將受處分人攔停，遂於出隧道後，出示指揮棒要受處
    分人停車受檢，詎受處分人竟拒絕停車接受稽查並加速逃逸，嗣經吳俊義、林伸
    鑫二人在國道三號甲線台北聯絡道西向四點八公里處始將受處分人攔停，並以受
    處分人有違反前揭高速公路交通管制規則第八條第一項前段、第九條第一項第十
    二款規定，先後有違反道路交通管理處罰條例第三十三條第一項規定之行為掣單
    舉發，嗣受處分人於舉發通知單所載應到案日期前向原處分機關提出申訴，經原
    處分機關請舉發單位即國道六隊調查結果，仍認受處分人有前開違規行為，原處
    分機關乃以受處分人有先後違反前揭道路交通管理處罰條例第三十三條第一項規
    定二次之行為，於八十九年十一月二十八日就受處分人違規變換車道部分從輕裁
    處受處分人罰鍰三千元，另就受處分人不服稽查逃逸部分亦從輕裁處罰鍰三千元
    ，合計共裁處異議人罰鍰六千元，且依同條例第六十三條第一項第一款規定併予
    記違規點數二點（原處分機關於裁決書之簡要理由欄漏引前揭道交通管理處罰條
    例第六十三條第一項第一款規定，應於此補充更正）。
三、訊據受處分人固不否認有於前述時間駕駛前揭車號汽車行經前述地點嗣為警攔停
    之事實，惟矢口否認有任何違反道路交通管理處罰條例之行為，辯稱：我沒有違
    規變換車道，也沒有不服稽查逃逸云云，惟查：
    受處分人於前述時地駕駛上開車號自用小客車違規變換車道及拒絕停車接受員警
    稽查並加速逃逸，嗣方為警攔停之違規事實，業據證人即開單告發受處分人之員
    警吳俊義、林伸鑫二人於本院九十年二月二十一日調查時，以具結擔保其二人供
    述之真實性並在負擔偽證罪之心理處罰狀態下供稱：（問：本件係你們舉發？）
    是；（問：舉發情形？）在國道三號高速公路南下福德隧道，當時我們警車行駛
    在外側車道，大概在南下十九公里左右，這裡有雙白線，受處分人的車越過我們
    的車從中線變換車道到內線車道，我們就打開警示燈，跟著他到隧道外，因為在
    隧道內不宜開警報器及攔停，出隧道後，我們出示指揮棒要攔她，她又變換車道
    到中線，又切到外線，下木柵交流道，當時考量車流情形沒有攔她，等到舉發地
    點才攔她，車號不會記錯（當日訊問筆錄參照），按證人吳俊義、林伸鑫乃為原
    處分機關所認定受處分人有前開違規行為之原證人，其並到庭在本院法官面前以
    言詞供述本件訴訟上之待證事實－即受處分人有前開違規事實，則綜合證人吳俊
    義、林伸鑫之證詞以觀，已足使本院得有原處分機關所認定受處分人有於前揭時
    地駕車違規變換車道及拒絕停車接受員警稽查並加速逃逸之事實為屬真實之百分
    之百確信，蓋行駛於高速公路上之車輛如非真有違規變換車道行駛或其他違規行
    為，相信警員不會隨意出示指揮棒要汽車停車受檢，且於本件卷存證據資料內並
    無任何積極證據足以證明證人吳俊義、林伸鑫上開供述係屬虛偽，亦無有足以令
    人顯信吳俊義、林伸鑫其供述為不可採之品性證據或前科證據存在，本院自不得
    僅以證人為本件開單告發受處分人之員警而全盤抹煞其在訴訟上所具有之原證人
    資格，而受處分人對前開證人之供述並無法舉出或請本院調查任何對其有利之證
    據資料，以使本院對證人所供述受處分人違規之事實產生任何合理之懷疑，且交
    通警察掣單舉發違反道路交通管理處罰條例所列之違規事實，本質上為行政處分
    ，係公務員基於職務上之權力，依法就特定之具體事件所為之具公法上效果之單
    方面行政行為，基於公務員為公法上行為具有公信力之原則，該行政行為當可被
    推定為真正，其據以依法處分之事實認定亦為正確無誤，從而本件異議人既未能
    提出證據以資證明其確無違規行為，僅空言稱並未違規變換車道及未不服稽查加
    速逃逸，尚難遽予採信，本件事證明確，受處分人之違規行為堪以認定。
四、綜上所述，受處分人確有在前揭時地駕駛汽車違規變換車道及拒絕接受員警之稽
    查並加速逃逸之行為，從而原處分機關乃以受處分人有先後違反前揭道路交通管
    理處罰條例第三十三條第一項規定二次之行為，就受處分人違規變換車道部分從
    輕裁處受處分人罰鍰三千元，另就受處分人不服稽查逃逸部分亦從輕裁處罰鍰三
    千元，合計共裁處異議人罰鍰六千元，並依同條例第六十三條第一項第一款規定
    併予記違規點數二點，核無違誤，本件受處分人之異議為無理由，自應將其異議
    駁回。
據上論斷，應依道路交通案件處理辦法第十九條，裁定如主文。
中      華      民      國    九十      年      三      月      五      日
                                      臺灣臺北地方法院交通法庭
                                          法  官  葉  建  廷
右正本證明與原本無異。
如不服本裁定，應於裁定送達後五日內向本院提出抗告狀。
                                          書記官  許  婉  如
中      華      民      國    九十      年      三      月      五      日


司法院資訊處製作；財團法人民間司法改革基金會備份。
